---
title: "Análisis de programas vulnerables"
author: "Laura de Haro García"
format: pdf
editor: 
  markdown: 
    wrap: 72
---

```{r Libraries}
#| echo: false
#| output: false

library(tidyverse)
library(caret)
library(Metrics)

```

```{r Load the data}
#| echo: false
#| output: false

rm(list = ls())

# Wallet

## Basic prompt

gptNanoBasicWallet <- read_csv("../../wallet-program/analisis-respuestas/GPT/gpt_basic_wallet.csv")
deepSeekBasicWallet <- read_csv("../../wallet-program/analisis-respuestas/DEEPSEEK/deepseek_basic_wallet.csv")
geminiBasicWallet <- read_csv("../../wallet-program/analisis-respuestas/GEMINI/gemini_basic_wallet.csv")
qwenBasicWallet <- read_csv("../../wallet-program/analisis-respuestas/QWEN3/qwen_basic_wallet.csv")

## Complex Prompt

gptNanoComplexWallet <- read_csv("../../wallet-program/analisis-respuestas/GPT/gpt_complex_wallet.csv")
deepSeekComplexWallet <-read_csv("../../wallet-program/analisis-respuestas/DEEPSEEK/deepseek_complex_wallet.csv")
geminiComplexWallet <- read_csv("../../wallet-program/analisis-respuestas/GEMINI/gemini_complex_wallet.csv")
qwenComplexWallet <- read_csv("../../wallet-program/analisis-respuestas/QWEN3/qwen_complex_wallet.csv")


# Voting

## Basic prompt

gptNanoBasicVoting <- read_csv("../../voting-program/analisis-respuestas/GPT/gpt_basic_voting_final.csv")
deepSeekBasicVoting <- read_csv("../../voting-program/analisis-respuestas/DEEPSEEK/deepseek_basic_voting_final.csv")
geminiBasicVoting <- read_csv("../../voting-program/analisis-respuestas/GEMINI/gemini_basic_voting_final.csv")
qwenBasicVoting <- read_csv("../../voting-program/analisis-respuestas/QWEN3/qwen_basic_voting_final.csv")


## Complex Prompt

gptNanoComplexVoting <- read_csv("../../voting-program/analisis-respuestas/GPT/gpt_complex_voting_final.csv")
deepSeekComplexVoting <- read_csv("../../voting-program/analisis-respuestas/DEEPSEEK/deepseek_complex_voting_final.csv")
geminiComplexVoting <- read_csv("../../voting-program/analisis-respuestas/GEMINI/gemini_complex_voting_final.csv")
qwenComplexVoting <- read_csv("../../voting-program/analisis-respuestas/QWEN3/qwen_complex_voting_final.csv")


```

# Análisis de los resultados

Como ya se ha mencionado previamente, en el presente trabajo se han analizado 4 grandes modelos de lenguaje, y más concretamente, su capacidad de detectar vulnerabilidades en los 2 contratos inteligentes definidos mediante el uso de 2 prompts diferentes.

## La capacidad de detectar la presencia de vulnerabilidades

En esta sección se analizará la capacidad de los modelos y los prompts
de detectar la presencia de las vulnerabilidades en el código. Como ya
se ha establecido previamente, un contrato puede presentar la misma
vulnerabilidad en más de una función, sin embargo, en esta parte del
análisis, la repetición de la misma vulnerabilidad no se tendrá en
cuenta. En otras palabras, si un contrato tiene la vulnerabilidad "A"
$x$ veces, no se apunta el número de veces que aparece, únicamente que
está presente. Igualmente, no interesa en cuántas funciones el modelo
detecta la presencia de la vulnerabilidad "A", únicamente interesa si ha
detectado su presencia en al menos una. Por lo tanto, si un contrato
tiene 2 veces una vulnerabilidad de *underflow* y el modelo únicamente
menciona una de sus apariencias, se considera que ha detectado
correctamente la presencia de la vulnerabilidad.


```{r Consider any number of problems as a positive}
#| echo: false
#| output: false

process_df <- function(df, cols = 2:13) {
  df[, cols] <- lapply(df[, cols], function(x) ifelse(x >= 1, TRUE, FALSE))
  
  df <- df %>%
    mutate(across(everything(), ~ factor(., levels = c(TRUE, FALSE))))
  
  return(df)
}

# Bucle a través de todo los data frames
make_processed_versions <- function(suffix = "Any", cols = 2:13) {
  df_names <- ls(envir = .GlobalEnv)
  df_names <- df_names[sapply(df_names, function(x) is.data.frame(get(x)))]

  
  for (name in df_names) {
    df <- get(name, envir = .GlobalEnv)
    new_df <- process_df(df, cols = cols)
    new_name <- paste0(name, suffix)
    assign(new_name, new_df, envir = .GlobalEnv)
  }
}

make_processed_versions()

```

Por lo tanto, para cada vulnerabilidad se crean dos vectores: Uno que
señala la presencia o ausencia de la vulnerabilidad en los contratos y
otro que señala si el modelo en cuestión la había detectado o no.
Podemos utilizar estos dos vectores para crear una matriz de confusión.

```{r Create a confusion matrix}

xtabs(formula = ~ PDACheckPredicted + PDACheckReal, data = gptNanoComplexWalletAny)

```

En el caso concreto representado en la imagen, es decir, el modelo **gpt-nano-4.1** con el prompt **complejo** analizando la vulnerabilidad donde se omite el control de verificación del PDA de una cuenta en el programa **Wallet**, podemos observar 14 detecciones correctas de la vulnerabilidad (verdaderos positivos), 28 detecciones correctas de un contrato sin la vulnerabilidad (verdaderos negativos), pero también 19 falsos negativos y 2 falsos positivos. A partir de estos datos, podemos calcular
varias métricas que nos permiten diagnosticar la calidad de la clasificación. En este trabajo, se empleará la precisión, la sensibilidad y la especificidad.

La precisión sería simplemente:
$$precisión = \frac{\text{número de predicciones correctas}}{\text{número de predicciones}}$$
La sensibilidad se calcularía de la siguiente manera:
$$sensibilidad = \frac{\text{número de verdaderos positivos}}{\text{número de verdaderos positivos} + \text{número de falsos negativos}}$$
En otras palabras, la sensibilidad comunica qué porcentaje de contratos
vulnerables han sido identificados identificados como vulnerables.

Finlamente, la especificidad se calcularía de la siguiente manera:
$$especificidad = \frac{\text{número de verdaderos negativos}}{\text{número de verdaderos negativos} + \text{número de falsos positivos}}$$
En otras palabras, la sensibilidad comunica qué porcentaje de contratos
seguros han sido identificados como seguros.

En el caso de la matriz de confusión anteriormente expuesta, su
precisión equivaldría a $66.\overline{6}$%, la sensibilidad a $42.42$% y
la especificidad a \~$93.\overline{3}$%.

De la misma manera, podemos evaluar el rendimiento de todos los modelos
y prompts en cada una de las vulnerabilidades, primero en el contrato
**Wallet**:

```{r Define the first analytic function}
#| echo: false
#| output: false
analyse <-
  function(vulnerability, prompt, contract){
  
    gptNano <- paste0("gptNano", prompt, contract, "Any")
    deepSeek <- paste0("deepSeek", prompt, contract, "Any")
    gemini <- paste0("gemini", prompt, contract, "Any")
    qwen <- paste0("qwen", prompt, contract, "Any")
    
    predictedVariableName <- paste0(vulnerability, "Predicted")
    actualVariableName <- paste0(vulnerability, "Real")
    
    confusionMatrixMetrics <- 
    data_frame(modelo = c("GPT Nano 4.1", "DeepSeek V3.1", "Gemini Flash 2.0", "Qwen3 235B A22B"),
           precisión = c(accuracy(predicted = get(gptNano)[[predictedVariableName]],
                                       actual = get(gptNano)[[actualVariableName]]),
                           accuracy(predicted = get(deepSeek)[[predictedVariableName]],
                                       actual = get(deepSeek)[[actualVariableName]]),
                           accuracy(predicted = get(gemini)[[predictedVariableName]],
                                       actual = get(gemini)[[actualVariableName]]),
                           accuracy(predicted = get(qwen)[[predictedVariableName]],
                                       actual = get(qwen)[[actualVariableName]])
                           ),
           sensibilidad = c(sensitivity(data = get(gptNano)[[predictedVariableName]],
                                       reference = get(gptNano)[[actualVariableName]]),
                           sensitivity(data = get(deepSeek)[[predictedVariableName]],
                                       reference = get(deepSeek)[[actualVariableName]]),
                           sensitivity(data = get(gemini)[[predictedVariableName]],
                                       reference = get(gemini)[[actualVariableName]]),
                           sensitivity(data = get(qwen)[[predictedVariableName]],
                                       reference = get(qwen)[[actualVariableName]])
                           ),
           especificidad = c(specificity(data = get(gptNano)[[predictedVariableName]],
                                       reference = get(gptNano)[[actualVariableName]]),
                           specificity(data = get(deepSeek)[[predictedVariableName]],
                                       reference = get(deepSeek)[[actualVariableName]]),
                           specificity(data = get(gemini)[[predictedVariableName]],
                                       reference = get(gemini)[[actualVariableName]]),
                           specificity(data = get(qwen)[[predictedVariableName]],
                                       reference = get(qwen)[[actualVariableName]])
                           )
           
           )
    
    confusionMatrixMetrics %>%
      pivot_longer(cols = c(sensibilidad, especificidad, precisión),
                   names_to = "métrica",
                   values_to = "valor") %>%
      ggplot(aes(x = modelo,
                 y = valor,
                 fill = métrica)) +
      geom_col(position = "dodge") +
        labs(x = "Modelo",
             y = "Valor",
             fill = "Métricas de la matriz de confusión",
             title = paste("Contract:", contract, "Prompt:", prompt, "Vulnerability:", vulnerability)) +
      scale_y_continuous(limits = c(0, 1)) +
       scale_fill_manual(values = c(
    "sensibilidad" = "#757fb7",
    "especificidad" = "#9175b7",
    "precisión" = "#62dbd7"
    
  )) +
      theme_minimal() +
      theme(axis.text.x = element_text(angle = 45, hjust = 1))


    
    }
  
```

```{r Wallet contract first analysis}
#| echo: false
#| 
a <- analyse(vulnerability = "OwnerCheck",
        prompt = "Basic",
        contract = "Wallet")

analyse(vulnerability = "OwnerCheck",
        prompt = "Complex",
        contract = "Wallet")


analyse(vulnerability = "SignatureCheck",
        prompt = "Basic",
        contract = "Wallet")

analyse(vulnerability = "SignatureCheck",
        prompt = "Complex",
        contract = "Wallet")


analyse(vulnerability = "PDACheck",
        prompt = "Basic",
        contract = "Wallet")

analyse(vulnerability = "PDACheck",
        prompt = "Complex",
        contract = "Wallet")


analyse(vulnerability = "AccountInitializedCheck",
        prompt = "Basic",
        contract = "Wallet")

analyse(vulnerability = "AccountInitializedCheck",
        prompt = "Complex",
        contract = "Wallet")


analyse(vulnerability = "OverflowCheck",
        prompt = "Basic",
        contract = "Wallet")

analyse(vulnerability = "OverflowCheck",
        prompt = "Complex",
        contract = "Wallet")

analyse(vulnerability = "UnderflowCheck",
        prompt = "Basic",
        contract = "Wallet")

analyse(vulnerability = "UnderflowCheck",
        prompt = "Complex",
        contract = "Wallet")

```

E igualmente, en el contrato **Voting**.

```{r Voting contract first analysis}
#| echo: false
analyse(vulnerability = "BumpWrong",
        prompt = "Basic",
        contract = "Voting")

analyse(vulnerability = "BumpWrong",
        prompt = "Complex",
        contract = "Voting")


analyse(vulnerability = "AdminCheck",
        prompt = "Basic",
        contract = "Voting")

analyse(vulnerability = "AdminCheck",
        prompt = "Complex",
        contract = "Voting")


analyse(vulnerability = "AccountConfusionCheck",
        prompt = "Basic",
        contract = "Voting")

analyse(vulnerability = "AccountConfusionCheck",
        prompt = "Complex",
        contract = "Voting")


analyse(vulnerability = "CPICheck",
        prompt = "Basic",
        contract = "Voting")

analyse(vulnerability = "CPICheck",
        prompt = "Complex",
        contract = "Voting")


analyse(vulnerability = "OverflowCheck",
        prompt = "Basic",
        contract = "Voting")

analyse(vulnerability = "OverflowCheck",
        prompt = "Complex",
        contract = "Voting")

analyse(vulnerability = "UnderflowCheck",
        prompt = "Basic",
        contract = "Voting")

analyse(vulnerability = "UnderflowCheck",
        prompt = "Complex",
        contract = "Voting")

```

### Detección de la función deprecada

Finalmente también cabe mencionar que todos los contratos **Voting**
contaban con una función deprecada. Ya que no se trata de una
vulnerabilidad prototípica, no se ha creado una alternativa no
vulnerable, sino que solamente interesa en qué porcentaje de los
contratos los modelos llegaran a señalar la presencia de una función
deprecada.

```{r}
#| echo: false

deprecated <-
data_frame(Modelo = c("GPT Nano 4.1", "DeepSeek V3.1", "Gemini Flash 2.0", "Qwen3 235B A22B"),
           PorcentajeDetectadoBasic = c(sum(gptNanoBasicVoting[,14])/63,
                                       sum(deepSeekBasicVoting[,14])/63,
                                       sum(geminiBasicVoting[,14])/63,
                                       sum(qwenBasicVoting[,14])/63
                                       ),
           PorcentajeDetectadoComplex = c(sum(gptNanoBasicVoting[,14])/63,
                                       sum(deepSeekComplexVoting[,14])/63,
                                       sum(geminiComplexVoting[,14])/63,
                                       sum(qwenComplexVoting[,14])/63
                                       ),
           )


deprecated %>%
  ggplot(aes(x = Modelo, y = PorcentajeDetectadoBasic, fill = Modelo)) +
  geom_col(position = "dodge") +
        labs(x = "Modelo",
             y = "Porcentaje",
             title = "Porcentaje de programas en los que cada modelo detectó la función deprecada o la cuenta Sysvar Instruction como vulnerable",
             subtitle = "Prompt básico") +
  scale_y_continuous(limits = c(0, 1)) +
  scale_fill_manual(values = c(
    "GPT Nano 4.1" = "#74aa9c",
    "DeepSeek V3.1" = "#4D6BFE",
    "Gemini Flash 2.0" = "#4796E3",
    "Qwen3 235B A22B" = "#5B43D4"
  )) +
  theme_minimal() + theme(legend.position = "none") + theme(axis.title.x = element_text(size = 10))


deprecated %>%
  ggplot(aes(x = Modelo, y = PorcentajeDetectadoComplex, fill = Modelo)) +
  geom_col(position = "dodge") +
        labs(x = "Modelo",
             y = "Porcentaje",
             title = "Porcentaje de programas en los que cada modelo detectó la función deprecada o la cuenta Sysvar Instruction como vulnerable",
             subtitle = "Prompt complejo") +
  scale_y_continuous(limits = c(0, 1)) +
  scale_fill_manual(values = c(
    "GPT Nano 4.1" = "#74aa9c",
    "DeepSeek V3.1" = "#4D6BFE",
    "Gemini Flash 2.0" = "#4796E3",
    "Qwen3 235B A22B" = "#5B43D4"
  )) +
  theme_minimal() + theme(legend.position = "none") + theme(axis.title.x = element_text(size = 10))



```

## Capacidad de detección del número correcto de vulnerabilidades

En este apartado, se examinará la cantidad de vulnerabilidades que
detectan los diferentes modelos y prompts. Los datos se examinarán
mediante el error medio absoluto (MAE), raíz del error cuadrático medio
(RMSE) y el sesgo.

El error medio absoluto se utilizará para ver la distancia media entre
el número real de vulnerabilidades y el número predicho. Se puede
calcular utilizando la siguiente fórmula:
$$\text{MAE} = \frac{1}{n} \sum_{i=1}^{n} \left| y_i - \hat{y}_i \right|$$
Donde $n$ es el número de casos totales, $y$ es el número de errores
real e $\hat{y}$ es el número de errores predicho.

La raíz del error cuadrático medio se utiliza sobre todo para penalizar
los errores más grandes en los que la predicción se aleja en gran medida
del número real. Aunque a nivel descriptivo no sea la medida más
relevante, se utiliza frecuentemente como función de pérdida y por lo
tanto, podría emplearse para tunear un modelo especializado. Podemos
conseguir su valor utilizando la siguiente fórmula:

$$
\text{RMSE} = \sqrt{ \frac{1}{n} \sum_{i=1}^{n} \left( y_i - \hat{y}_i \right)^2 }
$$ Otra vez, $n$ es el número de casos totales, $y$ es el número de
errores real e $\hat{y}$ es el número de errores predicho

Finalmente, el sesgo se empleará para ver la dirección del error, es
decir, si el modelo predice más vulnerabilidades de las que hay (sesgo
negativo) o menos de las que hay (sesgo positivo).

$$
\text{Sesgo} = \frac{1}{n} \sum_{i=1}^{n} \left( y_i - \hat{y}_i \right)
$$

Igualmente que en los casos anteriores, $n$ es el número de casos
totales, $y$ es el número de errores real e $\hat{y}$ es el número de
errores predicho

```{r define the second analytic function}
#| echo: false
#| output: false
analyse <-
  function(vulnerability, prompt, contract){
  
    gptNano <- paste0("gptNano", prompt, contract)
    deepSeek <- paste0("deepSeek", prompt, contract)
    gemini <- paste0("gemini", prompt, contract)
    qwen <- paste0("qwen", prompt, contract)
    
    predictedVariableName <- paste0(vulnerability, "Predicted")
    actualVariableName <- paste0(vulnerability, "Real")
    
    
    confusionMatrixMertics <- 
    data_frame(modelo = c("GPT Nano 4.1", "DeepSeek V3.1", "Gemini Flash 2.0", "Qwen3 235B A22B"),
           MAE = c(mae(predicted = get(gptNano)[[predictedVariableName]],
                                       actual = get(gptNano)[[actualVariableName]]),
                           mae(predicted = get(deepSeek)[[predictedVariableName]],
                                       actual = get(deepSeek)[[actualVariableName]]),
                           mae(predicted = get(gemini)[[predictedVariableName]],
                                       actual = get(gemini)[[actualVariableName]]),
                           mae(predicted = get(qwen)[[predictedVariableName]],
                                       actual = get(qwen)[[actualVariableName]])
                           ),
           RMSE = c(rmse(predicted = get(gptNano)[[predictedVariableName]],
                                       actual = get(gptNano)[[actualVariableName]]),
                           rmse(predicted = get(deepSeek)[[predictedVariableName]],
                                       actual = get(deepSeek)[[actualVariableName]]),
                           rmse(predicted = get(gemini)[[predictedVariableName]],
                                       actual = get(gemini)[[actualVariableName]]),
                           rmse(predicted = get(qwen)[[predictedVariableName]],
                                       actual = get(qwen)[[actualVariableName]])
                           ),
           Sesgo = c(bias(predicted = get(gptNano)[[predictedVariableName]],
                                       actual = get(gptNano)[[actualVariableName]]),
                           bias(predicted = get(deepSeek)[[predictedVariableName]],
                                       actual = get(deepSeek)[[actualVariableName]]),
                           bias(predicted = get(gemini)[[predictedVariableName]],
                                       actual = get(gemini)[[actualVariableName]]),
                           bias(predicted = get(qwen)[[predictedVariableName]],
                                       actual = get(qwen)[[actualVariableName]])
                           )
           
           )
    
    confusionMatrixMertics %>%
      pivot_longer(cols = c(MAE, RMSE, Sesgo),
                   names_to = "métrica",
                   values_to = "valor") %>%
      ggplot(aes(x = modelo,
                 y = valor,
                 fill = métrica)) +
       geom_col(position = position_dodge(width = 0.8), width = 0.7) +
        #geom_col(position = "dodge") +
        labs(x = "Modelo",
             y = "Valor",
             fill = "Métricas de error",
             title = paste("Contract:", contract, "Prompt:", prompt, "Vulnerability:", vulnerability)) +
      scale_y_continuous(limits = c(-0.5, 6)) +
      scale_fill_manual(values = c(
    "Sesgo" = "#62dbd7",
    "MAE" = "#757fb7",
    "RMSE" = "#9175b7"
  )) +
      theme_minimal() + theme(axis.text.x = element_text(size = 8))


    
  }

```

Podemos examinar los errores en el contrato **Wallet**

```{r Wallet contract second analysis}
#| echo: false
analyse(vulnerability = "OwnerCheck",
        prompt = "Basic",
        contract = "Wallet")

analyse(vulnerability = "OwnerCheck",
        prompt = "Complex",
        contract = "Wallet")


analyse(vulnerability = "SignatureCheck",
        prompt = "Basic",
        contract = "Wallet")

analyse(vulnerability = "SignatureCheck",
        prompt = "Complex",
        contract = "Wallet")


analyse(vulnerability = "PDACheck",
        prompt = "Basic",
        contract = "Wallet")

analyse(vulnerability = "PDACheck",
        prompt = "Complex",
        contract = "Wallet")


analyse(vulnerability = "AccountInitializedCheck",
        prompt = "Basic",
        contract = "Wallet")

analyse(vulnerability = "AccountInitializedCheck",
        prompt = "Complex",
        contract = "Wallet")


analyse(vulnerability = "OverflowCheck",
        prompt = "Basic",
        contract = "Wallet")

analyse(vulnerability = "OverflowCheck",
        prompt = "Complex",
        contract = "Wallet")

analyse(vulnerability = "UnderflowCheck",
        prompt = "Basic",
        contract = "Wallet")

analyse(vulnerability = "UnderflowCheck",
        prompt = "Complex",
        contract = "Wallet")

```

Y de la misma manera, en el contrato **Voting**.

```{r Voting contract second analysis}
#| echo: false
analyse(vulnerability = "BumpWrong",
        prompt = "Basic",
        contract = "Voting")

analyse(vulnerability = "BumpWrong",
        prompt = "Complex",
        contract = "Voting")


analyse(vulnerability = "AdminCheck",
        prompt = "Basic",
        contract = "Voting")

analyse(vulnerability = "AdminCheck",
        prompt = "Complex",
        contract = "Voting")


analyse(vulnerability = "AccountConfusionCheck",
        prompt = "Basic",
        contract = "Voting")

analyse(vulnerability = "AccountConfusionCheck",
        prompt = "Complex",
        contract = "Voting")


analyse(vulnerability = "CPICheck",
        prompt = "Basic",
        contract = "Voting")

analyse(vulnerability = "CPICheck",
        prompt = "Complex",
        contract = "Voting")


analyse(vulnerability = "OverflowCheck",
        prompt = "Basic",
        contract = "Voting")

analyse(vulnerability = "OverflowCheck",
        prompt = "Complex",
        contract = "Voting")

analyse(vulnerability = "UnderflowCheck",
        prompt = "Basic",
        contract = "Voting")

analyse(vulnerability = "UnderflowCheck",
        prompt = "Complex",
        contract = "Voting")

```

